臺灣高雄地方法院刑事判決　　　　　　　　　　　　九十一年度易字第二二五五號
　　公　訴　人　臺灣高雄地方法院檢察署檢察官
　　被　　　告　乙○○
右列被告因違反家庭暴力防治法之傷害案件，經檢察官提起公訴（九十一年度偵字第
一０七一二號），本院判決如左：
    主  文
乙○○無罪。
    理  由
一、公訴意旨略以：被告乙○○與告訴人丙○○係夫妻，二人間具有家庭暴力防治法
    第三條第一款之家庭成員之關係。被告乙○○於民國九十一年四月一日十四時三
    十分許，在高雄市○○區○○街一四一號住處，因不滿丙○○要求離婚而與之發
    生爭吵，竟基於傷害人身體之犯意，抓傷丙○○右手，造成丙○○右手臂紅腫滲
    血多處等語，因認被告涉有傷害罪嫌。
二、公訴人認被告涉有前揭犯行，係以右揭事實業據告訴人指訴綦詳，且就驗傷診斷
    書以觀，告訴人右上臂指甲抓痕滲血多處，足見被告顯極用力抓住告訴人之手臂
    ，是其對告訴人在掙扎間會因此而受傷之結果應有認識，乃其仍執意為之，實難
    謂其無傷害之故意為其論據。惟訊之被告堅決否認有何傷害犯行，辯稱：伊因為
    裝上人工髖關節，不能跌倒，告訴人強行拖伊出去，伊不得已以雙手抓住告訴人
    右手，避免重心不穩而跌倒，並無意要傷害告訴人等語。
三、按犯罪事實應依證據認定之，無證據不得推定其犯罪事實。又不能證明被告犯罪
    者，應諭知無罪之判決，刑事訴訟法第一百五十四條及第三百零一條第一項分別
    定有明文。又事實之認定，應憑證據，如未能發現相當證據，或證據不足以證明
    ，自不能以推測或擬制之方法，為裁判之基礎（最高法院四十年台上字第八六號
    判例參照。）而所謂證據，係指足以證明被告確有犯罪行為之積極證據而言，該
    項證據須適於為被告犯罪之證明者，始得採為斷罪之資料（參照最高法院六十九
    年台上字第四九一三號判例）。認定不利於被告之事實，須依積極證據，苟積極
    證據不足為不利於被告事實之認定時，即應為有利於被告之認定，更不必有何有
    利之證據，最高法院亦著有三十年上字第八一六號判例可資參照。
四、經查：
    (一)告訴人於九十一年十月十七日到院時，經本院詢問被告如何施以毆打，其答語
      支吾，稱當時伊看到被告的手伸出來，伊也將手伸出來自衛，伊用兩隻手阻擋
      ，但是右手比較嚴重等語（見本院該日審判筆錄），再據告訴人於警訊時提出
      之診斷證明書記載告訴人受有右上臂、前臂指甲抓裂傷、滲血多處，是告訴人
      所受之傷勢係受指甲抓裂所致，與其前揭所稱為自衛避免受被告毆打所致，尚
      難聯想一起。
    (二)證人即告訴人母親涂吳秀銀證稱：「現場情形我不知道，但是事發後，我與他
      們到派出所，被告有承認打告訴人，我並沒有看到他們爭執情形」等語（見本
      院九十一年十月十七日審判筆錄），係證人事後聽聞之情，與本件認定被告是
      否傷害告訴人之事實無關。
    (三)另證人即被告父親楊金囉到庭證稱：「當時我在場，目擊被告與告訴人爭執經
      過，當時告訴人來找被告要辦理離婚，被告不願意，他只要往內走，告訴人就
      將他拉出來」、「當時我人在鼎強街一四三號，那時告訴人拉被告，被告的步
      伐有點不穩，就拉告訴人的手。」等語，核與另一證人即鄰居甲○○證稱：「
      他們在（鼎強街）一四一號騎樓拉扯，女方拉扯男方到外面，男的走進來，女
      的就再拉男的衣服出去，男方就拉住女方的手臂。這樣的情形約有五、六次，
      因為我做生意，當時正在洗碗，所以我有看到這種情形」等語（見本院九十一
      年十一月七日審判筆錄）相符，亦與診斷證明書所載指甲抓裂傷勢相和，準此
      ，被告係因告訴人之拉扯，為避免跌倒始抓住告訴人致傷，以被告身體狀況與
      告訴人拉扯情形，尚難認被告有傷害之故意。且再參酌證人所述當時告訴人執
      意一再拉扯被告，被告於此情形僅能抓住告訴人手臂以避免跌倒，並無其他可
      保持免於受傷之方法，而告訴人手臂因此所受之指甲抓裂傷亦取決於告訴人拉
      扯之力道，而公訴人並未提出證據證明被告當時確得注意避免令告訴人受傷之
      方法而不為之，此外，本院復查無其他積極證據足認被告有公訴人所指之故意
      傷害犯行或過失傷害之行為，揆諸首揭法條及判例意旨說明，不能證明被告犯
      罪，應為無罪之諭知。
      據上論斷，應依刑事訴訟法第三百零一條第一項，判決如主文。
中      華      民      國    九十一    年     十一     月    二十九    日
                                  臺灣高雄地方法院刑事第一庭
                                      法  官       楊智守
右正本證明與原本無異。
如不服本判決，應於判決送達後十日內，向本院提出上訴狀。
                                      書記官       王美玲
中    華    民    國    九十一    年     十一     月      二十九      日
